【裁判字號】    98,交聲,350
【裁判日期】    980421
【裁判案由】    交管條例聲異
【裁判全文】
臺灣板橋地方法院交通事件裁定         98年度交聲字第350號
原處分機關  交通部公路總局臺北區監理所蘆洲監理站
異  議  人
即受處分人  乙○○
上列異議人因違反道路交通管理處罰條例案件，對於交通部公路
總局臺北區監理所蘆洲監理站中華民國九十八年二月六日所為北
監蘆字第裁四六─Ｃ00000000號裁決處分聲明異議，本
院裁定如下：
        主  文
原處分撤銷。
乙○○汽車駕駛人，行經有燈光號誌管制之交岔路口闖紅燈，處
罰鍰新臺幣壹仟捌佰元，並記違規點數參點。
        理  由
一、按汽車駕駛人，行經有燈光號誌管制之交岔路口闖紅燈者，
    處新臺幣（下同）一千八百元以上，五千四百元以下罰鍰，
    並記違規點數三點，道路交通管理處罰條例第五十三條第一
    項、第六十三條第一項第三款分別定有明文。次按駕駛人駕
    駛汽車，應遵守道路交通標誌、標線、號誌之指示，且機器
    腳踏車行駛之車道及轉彎，應依標誌或標線之規定行駛，道
    路交通安全規則第九十條、第九十九條第一項前段亦規定甚
    明。再按行為人有違反道路交通管理處罰條例之情形，經當
    場舉發者，應填製舉發通知單後交付該行為人簽名或蓋章收
    受之，拒絕簽章者，並記明其事由，視為已收受，違反道路
    交通管理事件統一裁罰基準及處理細則第十一條第一項第一
    款亦有明文可循。
二、原處分意旨略以：本件舉發機關臺北縣政府警察局淡水分局
    交通分隊以受處分人即異議人乙○○騎乘車牌號碼為六ＨΑ
    ─五七三號重型機車，於民國九十七年十二月十五日十七時
    二十七分許，行經臺北縣淡水鎮○○路與中正路路口時（沿
    中正東路左轉公明街），經警攔停製單舉發，此有臺北縣政
    府警察局九十七年十二月十五日北縣警交大字第Ｃ0000
    0000號舉發違反道路交通管理事件通知單在卷可稽。惟
    異議人拒絕簽收，經警記明拒收事由後，由原處分機關據以
    裁決，以異議人違反道路交通管理處罰條例第五十三條第一
    項之規定，裁處罰鍰新臺幣（下同）一千八百元，此亦有交
    通部公路總局臺北區監理所蘆洲監理站北監蘆字第裁四六─
    Ｃ00000000號違反道路交通管理事件裁決書附卷可
    據。
三、聲明異議意旨略以：伊當時騎乘上開機車於中正東路直行，
    準備待轉左轉往公明街方向行駛，因待轉區內尚有其他車輛
    ，伊無法駛入，就停在待轉區後一步，因與斑馬線間距不到
    十公分，伊等待綠燈亮起後，並與其他待轉車輛前行，竟遭
    員警攔停表示伊有紅燈左轉之違規行為，實難令人信服，爰
    依法聲明異議，請求撤銷原處分云云。
四、經查：
  (一)上開機車駕駛人之違規事實，業據證人即舉發警員甲○○於
    本院訊問時到庭具結證稱：「本件是我舉發的，當時我在中
    山路與中正路口執行交通取締違規勤務，如我在現場圖上所
    標示位置，發現異議人違規紅燈左轉，異議人當時的行車動
    線如我在圖上標示位置，當時異議人是騎在中正東路往沙崙
    方向行駛，在中山路與中正東路交岔路口，異議人沒有進入
    待轉區，他是在中正東路已經亮紅燈，而且行人已經在行走
    時，才從人群中穿越出來，並沒有進入待轉區就直接左轉公
    明街直行，我在中正路與中山路口的西南側的安全島前方將
    異議人攔下來，告知他違規時間及地點及事由，並且製單舉
    發，當時異議人拒絕簽收，所以我寫明拒收理由，並告知他
    到案時間，也告訴他不服可以到監理所申訴。」、「（問：
    對異議人剛才所言有何意見？）他應該是號誌看錯，異議人
    並沒有在待轉區待轉，而是在紅燈時超越停止線從人群中穿
    越出來，我有親眼看到他是在紅燈時才超越停止線，因為我
    當時在該處執行重點就是要取締這種沒有兩段式左轉的情形
    。該處在機車待轉區專用號誌亮綠燈時，中正東路上的號誌
    是亮紅燈。」等語（參本院九十八年三月十二日訊問筆錄）
    ，並有臺北縣政府警察局淡水分局九十八年一月十六日北縣
    警淡交裁字第○九八○○○一五○三號函、證人所提出之現
    場圖乙份與現場照片六幀在卷可稽。
  (二)按交通警員製單舉發違反道路交通管理處罰條例所列之違規
    行為，係公務員基於職務上權力，依法就特定之具體事件所
    為具公法上效果之單方行政行為，基於公務員為公法上行為
    具有公信力之原則，該行政處分當可被推定為真正，本此公
    信原則，立法者乃賦予行政機關制定違反道路交通事件統一
    裁罰標準及處理細則，使執勤警員得當機處分以達其維護交
    通秩序、安全之行政目的。反之，若謂公務員一切行政行為
    均需預留證據以證其實，則國家行政勢必窒礙難行。本件舉
    發員警即證人甲○○與異議人並不相識，亦無宿怨嫌隙，衡
    情證人應無甘冒偽證罪刑責風險而設詞構陷異議人之理，其
    對當日所見違規情形於具結後堅證如上，足認其確係依自己
    親自見聞所得而為上開供述。且依其所述目睹與攔查過程之
    客觀狀況，亦應無誤看燈號或車輛之可能。此外復查無其他
    任何事證可認證人甲○○上開證述有何瑕疵或與事理相違而
    可認與事實不符之處，本院依直接審理所得心證，認其依自
    己親自見聞所為之上開證述應與事實相符。則本件異議人既
    未能提出任何關於舉發不實之事證，復查無任何證據足資證
    明執勤員警有何捏造事實違法取締之不法情事，證人即員警
    甲○○本於維護交通秩序、安全職責所為之舉發，自應受到
    合法、正確之認定，而得據以認定異議人上開違規之事實。
    是以異議人於前揭時、地駕車行經有燈光號誌管制之交岔路
    口闖紅燈之違規行為，堪為認定。
  (三)然異議人固有上述違規行為，惟原處分機關僅依道路交通管
    理處罰條例第五十三條第一項之規定，裁處異議人罰鍰新臺
    幣一千八百元，漏未依同條例第六十三條第一項第三款之規
    定，記違規點數三點，於法尚有未合。是以異議人提出本件
    異議雖無理由，然原處分既有上述可議之處，仍無可維持，
    爰依法撤銷原處分，另行裁處如主文，以期適法。
據上論斷，應依道路交通案件處理辦法第二十條，裁定如主文。
中    華    民    國    98    年    4     月    21    日
                      交通法庭  法  官  楊博欽
以上正本證明與原本無異
如不服本裁定應於送達後五日內向本院提出抗告狀
                                書記官  呂妍旻
中    華    民    國    98    年    4     月    21    日


司法院資訊處製作；財團法人民間司法改革基金會備份。
